臺灣臺北地方法院民事判決
110年度簡上附民移簡字第16號
原      告  李家豪  

訴訟代理人  陳信翰律師（法扶律師）
被      告  馬承坤  

            安利交通有限公司

法定代理人  柯偉松  
上  二  人
訴訟代理人  游紹裘    住新北市○○區○○街00號0樓      被   
   告  大都會平台科技股份有限公司（原名：大都會衛星
            車隊股份有限公司）

法定代理人  陳室喜  
訴訟代理人  胡耀庭  
            謝明宏  
上列當事人間請求侵權行為損害賠償(交通)事件，原告提起刑事
附帶民事訴訟，經本院刑事庭裁定移送前來（108年度審交簡上
附民字第13號），本院於民國110年12月15日言詞辯論終結，判
決如下：
    主      文
一、被告甲○○與被告大都會平台科技股份有限公司應連帶給付原
    告新臺幣貳拾伍萬零玖佰參拾伍元，及被告甲○○自民國一百
    零八年七月三十日起、被告大都會平台科技股份有限公司自
    民國一百零八年十月十五日起，均至清償日止，按週年利率
    百分之五計算之利息。
二、被告甲○○與被告安利交通有限公司應連帶給付原告新臺幣貳
    拾伍萬零玖佰參拾伍元，及被告甲○○自民國一百零八年七月
    三十日起、被告安利交通有限公司自民國一百零九年七月二
    十五日起，均至清償日止，按週年利率百分之五計算之利息
    。
三、前二項如其中一被告已為給付，其餘被告於其給付範圍內即
    免除給付之義務。
四、原告其餘之訴駁回。
五、訴訟費用由被告連帶負擔十分之六，餘由原告負擔。
    事實及理由
壹、程序方面：
    按訴狀送達後，原告不得將原訴變更或追加他訴，但請求之
    基礎事實同一、擴張或減縮應受判決事項之聲明者，不在此
    限，民事訴訟法第255條第1項第2款、第3款定有明文。查本
    件原告起訴第一項聲明為：「被告甲○○與被告大都會平台科
    技股份有限公司（下稱大都會公司）應連帶給付原告新臺幣
    （下同）52萬9,200元，及自起訴狀繕本送達翌日起至清償
    日止，按週年利率5％計算之利息」（見本院108年度審交簡
    上附民字第13號卷〈下稱附民卷〉第5頁），嗣於民國109年7
    月15日具狀追加被告安利交通有限公司（下稱安利公司），
    並將聲明變更為：「㈠甲○○與大都會公司應連帶給付原告38
    萬685元，及其中37萬8,985元自起訴狀繕本送達翌日起至清
    償日止，按週年利率5％計算之利息，及其中800元自民事追
    加起訴暨準備二狀繕本送達翌日起至清償日止，按週年利率
    5％計算之利息，及其中900元自109年6月16日至清償日止，
    按週年利率5％計算利息；㈡甲○○與安利公司應連帶給付原告3
    8萬685元，及民事追加起訴狀繕本送達翌日起至清償日止，
    按週年利率5％計算之利息；㈢前二項如其中一被告已為給付
    ，其餘被告於其給付範圍內即免除給付之義務」（見本院10
    8年度訴字第5470號卷〈下稱本院卷〉一第577頁）。核原告所
    為本件訴之追加、減縮應受判決事項之聲明，係基於同一基
    礎事實或僅單純減縮應受判決事項之聲明，揆諸前開規定，
    尚無不合，應予准許。
貳、實體方面：
一、原告主張：甲○○於107年9月22日21時39分許，駕駛車號000-
    0000號營業小客車（下稱系爭計程車），沿臺北市文山區木
    新路3段由西往東方向行駛，行經該路段與辛亥路7段之交岔
    路口欲左轉時，疏未注意貿然左轉，適原告騎乘車牌號碼00
    0-000號普通重型機車（下稱系爭機車），沿臺北市文山區
    木新路3段由東往西方向直行行經上開地點，兩車因而發生
    碰撞，致原告人車倒地，因而受有右側前臂、右側膝部、左
    側手肘、唇部挫傷、左上正中門齒牙根斷裂、左上側門齒牙
    冠斷裂、右上正中門齒震盪暨牙髓壞死、左下正中、側門齒
    半脫位暨牙髓壞死、上唇撕裂傷等傷害（下稱系爭事故），
    原告因系爭事故支出植牙修護費用16萬3,265元、醫療費用4
    ,420元、機車維修費1萬3,000元，並因此受有精神痛苦，請
    求精神慰撫金20萬元。甲○○受僱於大都會公司，為其車隊之
    司機，且亦靠行受僱於安利公司，大都會公司、安利公司均
    應依民法第188條第1項本文規定，各與甲○○對原告負僱用人
    之連帶賠償責任。爰依民法第184條第1項前段、第191條之2
    前段、第193條第1項、第195條第1項及第188條第1項本文等
    規定提起本件訴訟等語，並聲明：㈠甲○○與大都會公司應連
    帶給付原告38萬685元，及其中37萬8,985元自起訴狀繕本送
    達翌日起至清償日止，按週年利率5％計算之利息，及其中80
    0元自民事追加起訴暨準備二狀繕本送達翌日起至清償日止
    ，按週年利率5％計算之利息，及其中900元自109年6月16日
    至清償日止，按週年利率5％計算利息；㈡甲○○與安利公司應
    連帶給付原告38萬685元，及民事追加起訴狀繕本送達翌日
    起至清償日止，按週年利率5％計算之利息；㈢前二項如其中
    一被告已為給付，其餘被告於其給付範圍內即免除給付之義
    務。
二、被告答辯：
　㈠甲○○、安利公司：系爭事故發生時，甲○○確實受僱於安利公
    司，然原告請求之機車維修費應就零件部分予以折舊，且其
    請求之精神慰撫金數額亦屬過高等語，資為抗辯。並均聲明
    ：原告之訴駁回。
　㈡大都會公司：安利公司係公路法第2條第14款所稱之「汽車運
    輸業」，而大都會公司係同法條第15款所稱之「計程車客運
    服務業」，依同法第64條第1項規定，有行車事故，致人、
    客傷害、死亡或財、物損毀、喪失時，僅汽車運輸業應負損
    害賠償責任，尚不包括計程車客運服務業，是民法第188條
    之僱用人範圍應僅限於「汽車運輸業」即計程車客運業，不
    包括「計程車客運服務業」。又依據計程車客運服務業申請
    核准經營辦法第2條、第3條第1項第6款及第13條第1項規定
    ，「計程車客運業」所屬計程車駕駛人與「計程車客運服務
    業」間之法律關係，應屬民法第565條規定之居間關係。另
    甲○○駕駛計程車係從事「計程車客運業」之汽車載客運輸服
    務，即執行安利公司之汽車載客運輸之職業駕駛職務，大都
    會公司並非計程車客運業，依法不得從事計程車客運業之業
    務，大都會公司對於甲○○執行安利公司之汽車載客運輸職業
    駕駛之職務並無任何選任、監督管理關係存在。又一人不能
    同時受僱2家公司，甲○○既已受僱於安利公司，即無法同時
    受僱於大都會公司，何況依計程車客運服務業申請核准經營
    辦法第10條規定，「計程車客運服務業」不得僱人駕駛。大
    都會公司係接受受雇於安利公司之甲○○委託，於不特定消費
    者向其提出乘車需求時，由大都會公司將此資訊透過派遣系
    統傳送給甲○○，甲○○可自由決定是否承接，如承接且依大都
    會公司傳送乘車資訊前往指定地點載客，大都會公司得向甲
    ○○收取該次媒合成功之服務費10元，該服務費之性質為居間
    報酬，並非薪資，且甲○○收取之車資為其個人所有，故大都
    會公司與甲○○間係屬居間關係。是大都會公司於形式上或實
    質上均非甲○○之僱用人，毋庸與甲○○負連帶賠償責任。另原
    告請求之機車維修費應就零件部分予以折舊，且自原告之傷
    勢並無導致其喪失工作能力等情以觀，其請求精神慰撫金之
    數額顯然過高等語，資為抗辯。並聲明：原告之訴駁回。
三、兩造不爭執之事實：（見本院110年度簡上附民移簡字第16
    號〈下稱本院卷三〉第47至48頁）
  ㈠甲○○為營業小客車駕駛，於107年9月22日晚間9時39分許，駕
    駛系爭計程車，沿臺北市文山區木新路3段由西往東方向行
    駛，行經該路段與辛亥路7段之交岔路口欲左轉時，疏未注
    意貿然左轉，適原告騎乘系爭機車，沿臺北市文山區木新路
    3段由東往西方向直行行經上開地點，兩車因而發生碰撞，
    致原告人車倒地，因而受有右側前臂、右側膝部、左側手肘
    、唇部挫傷、左上正中門齒牙根斷裂、左上側門齒牙冠斷裂
    、右上正中門齒震盪暨牙髓壞死、左下正中、側門齒半脫位
    暨牙髓壞死、上唇撕裂傷等傷害，甲○○經本院以108年度審
    交簡上字第39號刑事判決認定犯業務過失傷害罪，處有期徒
    刑4月確定（見附民卷第25至26頁、第56-1至56-5頁，以及
    本院調取之本院108年度審交簡上字第39號刑事卷）。
  ㈡甲○○靠行於安利公司，與安利公司間為僱傭關係（見本院卷
    二第91至98頁、第101至104頁、第159至161頁）。
  ㈢原告因系爭事故支出植牙修護費用16萬3,265元、醫療費用4,
    420元、機車維修費1萬3,000元（見附民卷第27頁、第31至3
    8頁，本院卷一第359至371頁、第457至460頁）。
四、按因故意或過失，不法侵害他人之權利者，負損害賠償責任
    ，民法第184條第1項前段定有明文。又汽車行駛至交岔路口
    ，轉彎車應讓直行車先行，道路交通安全規則第102條第1項
    第7款定有明文。甲○○駕駛汽車行經肇事路段，疏未注意貿
    然左轉，致與原告發生碰撞，顯已違反上開規定，而有過失
    甚明，且其行為與原告所受前揭傷害間具因果關係，亦堪認
    定，是原告依上開規定請求甲○○負賠償責任，洵屬有據。次
    按受僱人因執行職務，不法侵害他人之權利者，由僱用人與
    行為人連帶負損害賠償責任，民法第188條第1項前段定有明
    文。該條僱用人責任之規定，係為保護被害人而設，故所謂
    受僱人，非僅限於僱傭契約所稱受有報酬之受僱人，凡客觀
    上被他人使用為之服勞務而受其監督者，均屬之（最高法院
    107年度台上字第42號判決意旨參照）。經查，甲○○受僱於
    安利公司，為安利公司所自承（見本院卷三第47頁），是安
    利公司應對甲○○前揭行為所肇致系爭事故負連帶損害賠償責
    任。原告另主張大都會公司為甲○○之僱用人，應依上開規定
    與甲○○連帶賠償等情，雖為大都會公司否認。惟查：
  ㈠甲○○於系爭事故發生時，係加入大都會公司，並與大都會公
    司簽立載客運送媒介契約書，其中第3條約定：「…每月基本
    費1,500元（包含媒合平台通信費用及系統平台費用），當
    乙方（指甲○○）願意承接時，媒合成功每次10元…」，第2條
    約定：「乙方必須為符合計程車駕駛人職業登記管理辦法第
    7條之合格駕駛人」，第5條約定：「乙方之車輛在本契約存
    在期間應張貼甲方（指大都會公司）之名稱與叫車電話、AP
    P等，負有增加自己媒介與報告機會之協力義務，並且應熟
    悉承接之車機或APP等軟硬體操作…」，甲○○並有隊編「5168
    2」，此有該契約書在卷足參（見本院卷二第33頁）。又大
    都會公司於本院陳稱：當乘客有叫車需求的時候，透過電話
    或APP叫車，大都會公司會問乘客上車地點附近的司機要不
    要承接，如果司機願意承接，並在車機按下3、6、9、15分
    的按鈕，電腦會將到達時間告訴乘客，乘客若不拒絕就算媒
    合成功，若乘客上車、司機按下跳表鈕，大都會公司就會跟
    駕駛收取10元費用，換言之，公司跟司機收取每月400至150
    0元不等的月費，再加上媒合成功費每通10元，但有時候月
    費會有優惠，例如前三個月到前半年不用繳月費，司機一開
    始如果收400元月費，之後就不再漲價等語（見本院卷一第5
    74至575頁）。足見大都會公司向司機收取月費、媒合費用
    ，藉由司機之營業行為獲取利益，且加入大都會公司所屬車
    隊之司機，得使用大都會公司之商標及衛星派遣機等相關設
    備，且有專屬車隊編號，車身並應標示大都會公司之名稱與
    叫車電話、APP等資訊，以利大都會公司進行監督、管理。
    而大都會公司所屬車隊司機必須為符合計程車駕駛人職業登
    記管理辦法第7條之合格駕駛人，則大都會公司對於司機有
    一定程度審核管理權，可認大都會公司對於司機資格仍有相
    當程度選任關係存在。
  ㈡復依原告所提新聞報導，大都會公司於99年間成立計程車「
    模範司機學院」，計程車內將安裝行動網咖設備，讓乘客能
    上網、看電視、搜尋資訊，「模範司機學院」則為司機量身
    打造各項訓練，包括「載客服務標準作業流程」、「服務禮
    儀與表演藝術」等課程，且為方便乘客搭乘辨識，畢業學員
    車輛編號統一為「9」字頭，車內並貼有「模範司機」名牌
    （見本院卷一第451頁），另消費者使用大都會公司手機應
    用程式叫車後，司機與乘客發生糾紛，大都會公司亦有出面
    向媒體表示，應是司機不瞭解優惠活動內容，亦不應情緒失
    控，公司會召回司機加強教育訓練並停機懲處等語（見本院
    卷一第581至582頁）。堪認大都會公司為提升載客量，以獲
    取較高媒合費用及其他商業利益（例如於計程車內設置廣告
    面板等），除對車隊所屬司機進行載客服務訓練，以提昇服
    務精神、工作態度、情緒管理外，對於行為不當之司機，亦
    可召回加強教育訓練，甚或可以停機懲處，顯然對司機有實
    施具體規範與懲處機制，確有選任監督之事實。綜合上情交
    互以觀，足認大都會公司對所屬司機有選任、監督關係，具
    有人格上、組織上、經濟上之從屬性，並藉所屬司機擴張其
    經濟活動範圍，同時享受其利益。
  ㈢又甲○○所駕駛之系爭計程車係登記為安利公司所有，有交通
    部公路總局臺北區監理所109年10月16日北監車字第1090324
    236號函及所附汽車車籍查詢等資料、臺北市政府警察局交
    通警察大隊109年10月21日北市警交大綜字第1093010322號
    函及所附內政部警政署計程車駕駛人管理系統查詢結果等證
    據資料附卷可佐（見本院卷二第91至98頁、第101至104頁、
    第159至161頁），固堪認定。然系爭計程車之車頂燈板及前
    車門兩側均有標示大都會公司之「大都會」字樣及「M」標
    章，後車門亦張貼大都會公司專屬之手機叫車專線「55178
    」及手機應用程式QR Code等情，有系爭計程車照片在卷可
    佐（見本院卷一第409頁），堪認甲○○於執行載客業務時，
    依其車身標示已足使一般人認為甲○○係為大都會公司之司機
    ，而具備執行職務之外觀。大都會公司雖以系爭計程車另有
    依道路交通安全規則第42條第1項第3款規定標示安利公司之
    公司行號等語，惟觀諸系爭計程車雖有以紅字標示車行名稱
    於後葉子板，然其字體大小與醒目程度顯然不比前開「大都
    會」字樣與「55178」叫車專線，是一般人由系爭計程車外
    觀一望即知該車為大都會公司所屬車隊，大都會公司前揭抗
    辯，尚難憑採。
  ㈣大都會公司復以：系爭事故係甲○○執行載客運輸職務時所致
    ，與從事「計程車客運服務業」之大都會公司無關，且大都
    會公司與甲○○間係屬居間媒合關係，而非僱傭關係等語，並
    提出交通部104年6月29日交路字第1040018586號函為憑（見
    本院卷一第271至272頁）。惟查，計程車客運服務業辦法係
    交通部依公路法第56條第1項授權所制定，該辦法對於計程
    車客運服務業如何定義及規範，尚不足據此認定甲○○與大都
    會公司之法律關係，而交通部函文亦無從拘束本院之認定。
    至大都會公司與甲○○簽立之前揭載客運送媒介契約書，雖約
    定其等之間為居間關係，然此僅為其等契約所約定之內部關
    係，與本件損害賠償所生外部責任之分配，有所不同，是尚
    無從僅憑大都會公司與甲○○間內部法律關係，據以否定大都
    會公司為民法第188條第1項之受僱人。又釋字第740號解釋
    旨在處理保險公司與業務員間內部契約定性，而民法第188
    條規定則係僱用人連帶損害賠償責任，屬於外部責任分配關
    係，是大都會公司舉釋字第740號解釋認甲○○非屬其受僱人
    ，尚難憑採。另大都會公司所屬司機固得自行決定工作時間
    及是否載客，但此乃其機動載客之工作性質使然，無法憑此
    否定其為享有大都會公司掌控之媒合客戶資源，而遵循大都
    會公司之各項要求並配合其行銷方式，實質上受大都會公司
    監督之事實，是大都會公司一再執此抗辯對所屬司機無監督
    關係云云，自無可取。
  ㈤綜上，甲○○既有為大都會公司服勞務，並受其監督之外觀上
    事實存在，依上開說明，大都會公司應依民法第188條第1項
    前段負僱用人連帶賠償責任。
五、再按不法侵害他人之身體或健康者，對於被害人因此增加生
    活上之需要時，應負損害賠償責任，且被害人雖非財產上之
    損害，亦得請求賠償相當之金額。同法第193條第1項、第19
    5條第1項前段亦有明文。查安利公司、大都會公司均為甲○○
    之僱用人，業經本院認定如前，安利公司、大都會公司與甲
    ○○間係就原告所受之同一損害，負連帶賠償責任，具有同一
    目的，本於各別之發生原因，對原告各負全部給付之義務，
    故其間為不真正連帶關係，因其中一人為給付，其他人即應
    同免其責任。是原告依前揭規定，請求甲○○之僱用人安利公
    司、大都會公司與之各負連帶損害賠償責任，即無不合。茲
    就原告所得請求之金額，審酌如下： 　　
  ㈠醫療費用、植牙修護費用：
　　原告主張因系爭事故支出醫療費用4,420元、植牙修護費用1
    6萬3,265元等情，業據其提出臺北市立萬芳醫院醫療費用收
    據、晨光牙醫診所門診醫療費用收據等件為證（見附民卷第
    31至38頁，本院卷一第361至371頁、第457至460頁），經核
    均屬原告所受傷勢進行治療及處置之必要費用，且為被告所
    不爭執，是原告請求上述金額，均屬有據。
  ㈡機車維修費用：
　　按被害人得請求賠償其物因毀損所減少之價額，民法第196
    條定有明文。又請求賠償物被毀損所減少之價額，得以修復
    費用為估定之標準，但以必要者為限，例如修理材料以新品
    換舊品，應予折舊。查原告為修復系爭機車，已支付機車零
    件13,000元，此有六六機車行出具之收據在卷可參（見本院
    卷一第359至360頁），復為被告所不爭執。惟原告所得請求
    被告賠償之金額，應以系爭機車於事故發生時經折舊後之價
    額計算，則依行政院所頒固定資產耐用年數表及固定資產折
    舊率表，機械腳踏車之耐用年數為3年，依平均法計算其折
    舊結果，每年折舊率為3分之1，另依營利事業所得稅查核準
    則第95條第6項規定，固定資產提列折舊採用定率遞減法者
    ，以1年為計算單位，其使用期間未滿1年者，按實際使用之
    月數相當於全年之比例計算之，不滿1月者，以1月計。查系
    爭機車出廠年月為104年5月，有行車執照在卷可稽（見本院
    卷三第53頁），距本件車禍事故發生時之107年9月22日，使
    用期間超過3年，則系爭機車之零件扣除折舊後之修復費用
    估定為3,250元【計算式：1.殘價＝取得成本÷(耐用年數＋1)
    即13,000÷(3+1)≒3,250（小數點以下四捨五入）2.折舊額＝(
    取得成本－殘價)×1/（耐用年數）×（使用年數）即(13,000－
    3,250)×1/3×3≒9,750（小數點以下四捨五入）3.扣除折舊後
    價值＝（新品取得成本－折舊額）即13,000－9,750＝3,250】，
    原告得請求被告賠償機車修理費用為3,250元，超過上開範
    圍部分之請求即屬無據。
　㈢精神慰撫金：
    原告因系爭事故受有右側前臂、右側膝部、左側手肘、唇部
    挫傷、左上正中門齒牙根斷裂、左上側門齒牙冠斷裂、右上
    正中門齒震盪暨牙髓壞死、左下正中、側門齒半脫位暨牙髓
    壞死、上唇撕裂傷等傷害，受傷部位有多處集中於臉部，為
    痛覺敏感部位，且原告因系爭事故受有門齒斷裂、牙髓壞死
    等傷害，原告年僅30歲，往後均需伴隨植牙，精神應受有相
    當之痛苦，審酌原告學歷為大學畢業（見本院卷一第461頁
    ）、甲○○為職業駕駛人、甲○○過失程度等一切情狀，可認原
    告得請求賠償之精神慰撫金，以8萬元為適當，逾此範圍之
    請求則屬無據。
　㈣綜上，原告得請求賠償金額，總計為25萬935元（計算式：4,
    420元＋16萬3,265元＋3,250元＋8萬元＝25萬935元）。
六、末按給付無確定期限者，債務人於債權人得請求給付時，經
    其催告而未為給付，自受催告時起，負遲延責任。其經債權
    人起訴而送達訴狀者，與催告有同一之效力；遲延之債務，
    以支付金錢為標的者，債權人得請求依法定利率計算之遲延
    利息，民法第229條第2項、第233條第1項前段定有明文。本
    件原告之損害賠償債權，係無確定期限之給付，則原告請求
    自刑事附帶民事起訴狀或民事追加起訴狀繕本送達翌日即甲
    ○○自108年7月30日起（見本院附民卷第5頁）、大都會公司
    自108年10月15日起（見本院附民卷第42-1頁）、安利公司
    自109年7月25日起（見本院卷一第613頁），均至清償日止
    ，按週年利率5％計算之利息，亦屬有據。
七、綜上所述，原告依侵權行為法律關係，請求甲○○、大都會公
    司應連帶給付原告25萬935元；甲○○、安利公司應連帶給付
    原告25萬935元，及甲○○自108年7月30日起、大都會公司自1
    08年10月15日起、安利公司自109年7月25日起，均至清償日
    止，按週年利率5％計算之利息；如其中一被告已為給付，他
    被告於給付範圍內，免給付義務，為有理由，應予准許。其
    逾此範圍之請求，則屬無據，應予駁回。 
八、本件事證已臻明確，兩造其餘攻擊防禦方法及所提證據，經
    本院斟酌後，認均不足以影響本判決結果，爰不一一論列，
    併此敘明。
九、訴訟費用負擔之依據：民事訴訟法第79條、第85條第2項。
中　　華　　民　　國　　111 　年　　1 　　月　　12　　日
                  民事第七庭  審判長法  官  姜悌文
                                    法  官  林欣苑
                                    法  官  許筑婷
以上正本係照原本作成。
本判決不得上訴。
中　　華　　民　　國　　111 　 年　　1　　月　　12　　日
                                    書記官  林政彬